---
title: "Pollentrender"
author: "Martin Sköld"
date: '2022-02-25'
output: github_document
---

```{r setup, include=FALSE}
knitr::opts_chunk$set(echo = TRUE, message = FALSE, dev.args = list(png = list(type = "cairo")))
```


Läs in hjälpfunktioner och data för samtliga arter
```{r}
library(tidyverse)
library(ggridges)
source("R/functions.R")
species <- c("Alnus", "Betula", "Salix", "Ulmus", "Fraxinus", "Populus", 
"Corylus", "Pinus", "Picea")
pollen_data <- read_pollen(species, file = "data/Pollen Stockholm dayly values 1979-2019.xlsx")
```

Illustrera med kurvor
```{r}
ridge_plot(pollen_data, species)
```

fokus på en art
```{r}
ridge_plot(pollen_data, "Salix")
```

Illustrera med färger
```{r}
tile_plot(pollen_data, species)
```

fokus på en art
```{r}
tile_plot(pollen_data, "Pinus")
```

Det ser ut som säsongen (kanske främst "lågsäsongen") förlängts för flera arter. De första 9-10 åren ser ut att ha en relativt sen säsongsstart, vilket kan komma att slå igenom i trendanalyser. För att göra trendanalyser beräknar vi ett antal sammanfattande mått på säsong

- Första dagen (`first_day`).
- Högsäsongens start (första dag då fler än 10% av säsongens maxvärde registrerats) (`high_start`)
- Dagen med mest pollen (`max_day`)
- "Medeldagen" (medelvärdet av dag på året över samtliga pollenkorn) (`mean_day`).
- "Mediandagen" (den dag upp till vilken hälften av säsongens pollen räknats) (`median_day`).
- Säsongens längd (första till sista pollenkorn) (`season`)
- Högsäsongens längd (antal dagar med fler än 10% av säsongens maxvärde) (`high_season`)

Vi kan plotta dessa
```{r}
pollen_seasons <- season_summaries(pollen_data, species)
measure <- c("first_day", "high_season", "high_start", "mean_day", "median_day", 
"season")
trend_plot(pollen_seasons, species, measure)
```

eller enskilda
```{r}
trend_plot(pollen_seasons, "Betula", c("high_start", "first_day"))
```

Slutligen en illustration av trender och tabell. Trenden avser årlig förändring i antal dagar, med ett P-värde mindre än det "magiska" 0.05 kan du kalla trenden "statistiskt signifkant" (på nivån 5%). 

```{r}
pollen_trends <- trend_table(pollen_seasons, species, measure)
pollen_trends %>% ggplot(aes(x = species, y = trend)) + 
  geom_col() + 
  facet_wrap(~measure) + 
  geom_hline(yintercept = 0, color = "red") +
  coord_flip() +
  theme_bw()
knitr::kable(pollen_trends, digits = 2)
```


